臺灣臺北地方法院民事判決　　　　　　　　　　　　九十三年度小上字第一三六號
　　上　訴　人　甲○○
　　被　上訴人　乙○○
　　法定代理人　杜月嬌
右當事人間侵權行為損害賠償事件，上訴人對於中華民國九十三年六月二十八日本院
台北簡易庭九十三年度北小字第一五六○號小額訴訟判決提起上訴，本院判決如左：
    主  文
上訴駁回。
第二審訴訟費用新台幣壹仟伍佰元由上訴人負擔。
    事  實
甲、上訴人方面：
一、聲明：
  (1)原判決廢棄。
  (2)被上訴人應給付上訴人新台幣（下同）五千八百元，並自起訴狀繕本送達翌日起
    至清償日止，按年息百分之五計算之利息。
二、陳述：除與原判決記載相同者，予以引用外，另補述：
  (1)原判決先援引上訴人之警訊筆錄所載：「因我右前方有公車要駛出，我才會向左
    變換車道」，卻又認定：「本件交通事故之發生，係因上訴人為急切右靠跨越二
    車道至前方公車停等區搶載乘客，疏未保持行車安全所致」，如此反覆，顯有民
    事訴訟法第四百六十九條第六款所規定之「判決理由不備或理由矛盾」之違法。
  (2)上訴人曾持雙方筆錄、現場圖、照片、大安分局交通分隊道路事故補充資料表等
    向大安分局交通分隊詢問，可知資料上Ａ或Ｂ箭頭係指「行進方向」先後次序，
　　並非代表誰在誰之前面，原判決竟認定「依警察所繪道路交通事故調查報告顯示
    ，原告駕駛系爭車輛係行駛於被告機車後方．．」，顯誤認證據。事實上於原審
    所提出之照片可知，被上訴人機車並無損害且該車有改裝之裝置，而上訴人之車
    輛有被上訴人從後往前撞凹之擦撞痕，足證被上訴人係從後追撞上訴人，並向前
    滑行，卻未見警方於相關資料寫出，明顯草率偏頗，原審根據錯誤之交通大隊研
    判分析表及現場繪圖而認定上訴人有過失，顯有違經驗法則之違法。
　(3)交通大隊之研判分析表、現場繪圖諸多錯誤，不能作為判決依據，原審以被上訴
  　人在第一時間驅車上前向上訴人理論，而論斷錯在上訴人，不合邏輯且不符經驗
    法則。
乙、被上訴人方面：
  　本件未經言詞辯論，被上訴人未提出書狀作何聲明及陳述。
  理   由
一、按對於小額程序第一審判決之上訴，非以其違背法令為理由，不得為之。上訴狀
    內應記載上訴理由，表明下列各款事項︰(一)原判決所違背之法令及其具體內容。
    (二)依訴訟資料可認為原判決有違背法令之具體事實。小額程序之第二審判決，依
    上訴意旨足認上訴為無理由者，得不經言詞辯論為之。第二審法院認上訴為無理
    由者，應為駁回之判決。民事訴訟法第四百三十六條之二十四第二項、第四百三
    十六條之二十五、第四百三十六條之二十九第二款及第四百三十六條之三十二第
    二項準用第四百四十九條第一項分別定有明文。另依同法第四百三十六條之三十
  　二第二項規定，於小額事件之上訴程序並不準用同法第四百六十九條第六款規定
    以觀，對於小額程序第一審裁判，並不得以第一審判決有「判決不備理由或理由
    矛盾」之違法情形為上訴理由。
二、另小額訴訟程序並無準用民事訴訟法第四百五十一條將原判決廢棄發回更審之規
    定，對於當事人在第一審之訴，未由法定代理人合法代理者，第一審法院未命補
    正遽為實體判決者，訴訟程序固有瑕疵，惟此項訴訟要件之欠缺，倘非不得補正
    ，第二審法院應可命其補正，一經補正，該訴訟程序之瑕疵即行除去。本件被上
    訴人係民國七十四年六月十六日生，未滿二十歲，為限制行為能力人，依民事訴
  　訟法第四十五條規定「能獨立以法律行為負義務者，有訴訟能力」之反面解釋，
    並無訴訟能力，而被上訴人於原審並未由法定代理人代理為訴訟行為，原審固未
  　命補正遽為實體判決，其訴訟程序有瑕疵，惟此部分業經本院命上訴人補正，由
    被上訴人之母杜月嬌為法定代理人（其父劉漢慶已死亡），小額訴訟程序之瑕疵
    即已補正，合先敘明。
三、經查：
　(1)本件上訴人指摘原判決一方面援引上訴人警訊筆錄所載：「因我右前方有公車要
    駛出，我才會向左變換車道」，另一方面卻認定本件車禍係：「因上訴人為急切
    右靠跨越二車道至前方公車停等區搶載乘客，疏未保持行車安全所致」，顯有判
    決理由不備或理由矛盾之違法部分：因依前揭說明，判決理由不備或理由矛盾於
    小額訴訟之上訴審程序中並無準用之規定，故上訴人執此指摘原判決違法，與規
    定不符，不應准許。
　(2)上訴人指摘原判決未審究上訴人之車輛因被上訴人從後往前撞，有一撞凹之小凹
  　痕，未見警方於相關資料寫出，明顯草率偏頗，又原判決認被上訴人在第一時間
    驅車上前找上訴人理論，而論斷錯在上訴人，及根據錯誤之交通大隊研判分析表
    及現場繪圖而認定上訴人有過失，顯有違經驗法則之違法部分：經查原判決係依
    兩造於台北巿政府警察局大安分局交通大隊交通事故談話紀錄、交通事故發生時
    之情狀及上訴人車輛當時停在之地點，而認定本件交通事故之發生係因上訴人為
    急切右靠跨越二車道至前方公車停區搶載乘客，疏未保持行車安全而與被上訴人
    所騎乘機車發生擦撞所致。故原判決此項證據取捨，認定事實，並無違背法令。
    況取捨證據、認定事實屬於事實審法院之職權，若其認定並不違背法令，即不許
    任意指摘其認定不當（最高法院二十八年土字第一五一五號判例參照），故尚難
    認本件原判決有何不適用經驗法則之違背法令事由。上訴人執此指摘原判決違背
    經驗法則，違背法令云云，殊無足取。
四、綜上所述，上訴意旨指摘原判決違背法令，並不足取，依首揭法條說明，其上訴
    自屬不應准許，爰依民事訴訟法第四百三十六條之二十九第二款規定，不經言詞
    辯論而為判決。
五、本件第二審訴訟費用確定為如主文第二項所示之金額。
六、據上論結，本件上訴為無理由，依民事訴訟法第四百三十六條之三十二第一項、
    第二項、第四百四十九條第一項、第四百三十六條之二十九第二款、第四百三十
    六條之十九第一項、第七十八條，判決如主文。
中　　　華　　　民　　　國　　九十三　　年　　十二　　月　　二十七　　日
                    　　　　　　　民事第一庭  審判長法  官  謝碧莉
                    　　　　　　　  　　　　　　　　法  官  陳盈如
                    　　　　　　　　　　　　　　　　法  官  呂淑玲
右為正本係照原本作成。
本判決不得上訴。
中      華      民      國    九十三    年    十二    月    二十七    日
                                                    書記官  方美雲
